臺灣士林地方法院民事判決　　　　　　　　　　　　　九十二年度簡上字第二七號
　　上　訴　人　乙○○
　　訴訟代理人　顏光嵐律師
　　複　代理人　陳志偉律師
　　被　上訴人　觀音藥品股份有限公司
　　法定代理人　甲○○
　　訴訟代理人　林雯澤律師
右當事人間清償票款事件，上訴人對於中華民國九十一年十一月八日本院士林簡易庭
九十一年度士簡字第一○八號第一審判決提起上訴，本院於九十二年十二月二十三日
辯論終結，判決如左：
    主      文
上訴駁回。
第二審訴訟費用由上訴人負擔。
    事      實
甲、上訴人方面：
一、聲明：
  (一)原判決廢棄。
  (二)被上訴人應給付上訴人新臺幣（下同）六百一十四萬元，及自民國九十一年一月
    一日起至清償日止，按年息百分之六計算之利息。
  (三)請依職權宣告假執行。
二、陳述：除與原審判決書所載相同者，茲予引用外，補稱：
  (一)上訴人收受如附表所示之支票三紙（下稱系爭支票）為九十年六月十三日，而系
    爭支票編號二是在九十年十一月三十日才掛失，其餘編號一、三才是在九十年六
    月四日掛失，原審認定有誤。又系爭支票為連號卻分別掛失，與常情有違，應有
    被上訴人以謊報遺失方式逃避付款之可能。
  (二)系爭支票掛失記載原因為「遺失」與被上訴人答辯稱「遭訴外人李明宗所竊」不
    同。
  (三)李明宗向上訴人購買車輛所交付之系爭支票未兌現，卻將所購得之車輛轉賣圖利
    ，自始即有詐欺之嫌，則李明宗應有事先取得被上訴人之協助辦理系爭支票之掛
    失止付，事後再持系爭支票向上訴人購買車輛之可能。
  (四)發票之印章雖與被上訴人留存銀行之印鑑章不同，也應負付款之責任。
  (五)若被上訴人主張系爭支票上之公司章係遭盜用，自應就盜用之事實負舉證責任。
  (六)李明宗擔任被上訴人公司之總經理執有被上訴人之支票及印章，其開立系爭支票
    用以支付以自己名義購車之價款，上訴人因信其有代理權之授與而收受系爭支票
    ，被上訴人自應負發票人之責任，又縱認李明宗有逾越被上訴人委託範圍而為發
    票之行為，然上訴人為善意之執票人，被上訴人主張李明宗冒名簽發系爭支票，
    亦不得對抗善意之上訴人。
三、證據：票據掛失止付通知單、公司變更登記表、
乙、被上訴人方面：
一、聲明：
  (一)駁回上訴及假執行之聲請。
  (二)如受不利之判決願供擔保請准宣告免為假執行。
二、陳述：
  (一)系爭支票遺失時均是空白，屬於欠缺金額、受款人及發票日期等絕對必要記載事
    項之無效票據，嗣經警查證才知道係為李明宗所竊，並無矛盾之處。
  (二)系爭支票之發票行為非被上訴人所為，且其上蓋用之被上訴人公司之印章並非留
    存銀行之印章，另小章即「李生傳」印章則係遭偽造，被上訴人未授權李明宗簽
    發系爭支票，自無須負發票人責任。
三、證據：援用原審之立證方法，另提出臺灣苗栗地方法院檢察署檢察官九十一年度
    偵緝字第六七、六七、六八、六九號起訴書、臺灣高等法院檢察署檢察長九十二
    年度上聲議字第二一九五號命令（均影本）為證。
    理      由
一、本件上訴人起訴主張：上訴人持有被上訴人公司之系爭支票，金額共計六百一十
    四萬元，經屆期提示，竟因被上訴人掛失空白支票而遭退票，然系爭支票乃被上
    訴人公司總經理李明宗為支付汽車價款所簽發交付，並非空白支票，亦無遭他人
    盜用之情事，被上訴人自應負給付票款之責，又縱使系爭支票中發票人之大小章
    為李明宗所蓋用，然李明宗既為被上訴人公司之總經理，亦應認有為被上訴人公
    司發票之權限，被上訴人公司仍應負發票人之責，爰訴請被上訴人給付六百一十
    四萬元之票款，及自九十一年一月一日起至清償日止按年息百分之六計算之利息
    ，嗣經原審駁回其訴，上訴人不服而提起本件上訴。被上訴人則以：系爭支票並
    非被上訴人公司所簽發，而係遭李明宗所偽造，系爭支票之大小章均非被上訴人
    公司存留於銀行之印鑑章，且系爭支票均已向銀行申報掛失在案，其上並未記載
    發票人及金額等法定應記載事項，應屬無效票據，被上訴人自無需負發票之責。
    至李明宗雖曾為被上訴人公司之總經理，然並無為被上訴人公司發票之權限，且
    其交付系爭支票，乃為購買其自用之汽車，亦與公司業務無關，上訴人主張李明
    宗有簽發系爭支票之權限，顯不足採等語，資為抗辯。
二、經查，兩造均不爭執系爭支票係李明宗以個人名義向上訴人購車而簽發交付上訴
    人用以支付購車價款，系爭支票均已經被上訴人聲請掛失，系爭支票上所蓋用之
    被上訴人公司章及法定代理人李生傳之印章，均非留存銀行之印鑑章等情，茲因
    被上訴人辯稱：系爭支票並非被上訴人所簽發，也無授權李明宗簽發系爭支票用
    以交付上訴人，係遭李明宗所盜用偽造，並無須負發票人責任等語。從而本件首
    應審酌在於李明宗以個人名義購車而簽發交付上訴人系爭支票，其簽發系爭支票
    有無經被上訴人授權或有表見代理之情形？被上訴人辯稱系爭支票係遭盜用偽造
    之事實是否可採？茲分別敘述如下：
  (一)按票據是否為發票人所簽發，應由執票人負證明之責，最高法院五十年台上字第
    一六五九號判例可以參照。次按表見代理之成立，其前提須為第三人無代理權，
    而表示其為本人之代理人時，方有其適用。查系爭支票業既經被上訴人否認為其
    簽發，則自應由執票之上訴人舉證證明系爭支票確實係被上訴人所簽發，或是實
    際簽發之人有得被上訴人之授權或有表見代理之情形。本件上訴人既自承系爭支
    票係李明宗以個人名義向上訴人購車而簽發交付，有上訴人於原審提出之汽車買
    賣合約書二紙（均影本）可證，則本件並無代理被上訴人簽發票據之情形，其情
    形有如買受人持第三人客票交付出賣人用以新債清償之情形相同，又李明宗之前
    開個人購車事實，亦不足認係被上訴人公司之業務行為，再參酌兩造均不爭執系
    爭支票上所蓋用之印章均與被上訴人於銀行所留存之印章並不同，其中小章即「
    李生傳」印章亦非李生傳所有，則依上訴人所舉之現存證據，尚不能認被上訴人
    有授權簽發系爭支票之事實或有表見代理之適用。
  (二)次按盜用他人印章為發票行為，即屬票據之偽造。被盜用印章者，因非其在票據
    上簽名為發票行為，自不負發票人之責任，此項絕對的抗辯事由，得以對抗一切
    執票人，亦有最高法院五十一年台上字第三三○九號判例可以參考。關於系爭支
    票係遭李明宗盜用偽造之事實，亦有被上訴人提出之臺灣苗栗地方法院檢察署檢
    察官九十一年度偵緝字第六七、六七、六八、六九號起訴書附卷可佐，足證系爭
    爭票係李明宗盜用偽造，則被上訴人以該事由抗辯其不負票據上責任，即非無據
    。
三、綜上所述，上訴人請求被上訴人給付票款，難認有理，原審為上訴人敗訴之判決
    ，核無不合，上訴論旨，聲明廢棄，非有理由，應予駁回。又若本於票據有所請
    求而適用適用簡易程序所為被告敗訴之判決，固須依職權宣告假執行，然本件上
    訴人之上訴既無理由，則其請求依職權宣告假執行亦失所附麗，惟上訴人該請求
    依職權宣告假執行僅是提醒本院依職權為假執行，其情形與訴之聲明中關於訴訟
    費用負擔表示之情形相同，爰不另駁回該部分假執行之請求，附此敘明。
四、兩造其餘攻擊防禦方法於本件判決結果並無影響，爰不一一論述。
五、據上論結，本件上訴為無理由，依民事訴訟法第四百三十六條之一第三項、第四
　　百四十九條第一項、第七十八條、第四百六十三條，判決如主文。
中　　　華　　　民　　　國　　九十三　　年　　　一　　　月　　　六　　　日
                                        臺灣士林地方法院民事第二庭
                                            審判長法官　　李玉卿
                                            法　　　官　　李瑜娟
                                            法　　　官　　林政佑
右為正本係照原本作成。
本件當事人須以本判決適用法律顯有錯誤為上訴理由時，始得於本判決送達後二十日
內向本院提出上訴狀，如已於本判決宣示後送達前提起上訴者，應於判決送達後十日
內補具上訴理由，（均按他造當事人之人數附繕本），並經本院許可後方得上訴最高
法院。
中　　　華　　　民　　　國　　九十三　　年　　　一　　　月　　　十二　　日
                                            法院書記官  楊錫芬
附表（新臺幣）
┌───┬───────┬─────┬─────┬──────┐
│編  號│付  款  人    │ 票面金額 │支票號碼  │發票日期    │
├───┼───────┼─────┼─────┼──────┤
│  一  │台灣省合作金庫│ 貳佰萬元 │EC0000000 │九十年十月三│
│      │民族支庫      │          │          │十一日      │
├───┼───────┼─────┼─────┼──────┤
│  二  │台灣省合作金庫│ 貳佰零肆 │EC0000000 │九十年十一月│
│      │ 族支庫       │ 萬元     │          │三十日      │
├───┼───────┼─────┼─────┼──────┤
│  三  │台灣省合作金庫│ 貳佰壹拾 │EC0000000 │九十年十二月│
│      │民族支庫      │ 萬元     │          │三十一日    │
└───┴───────┴─────┴─────┴──────┘
